臺灣臺北地方法院民事裁定　　　　　　100年度消債聲字第6號
聲　請　人
即　債務人　葉萬春
代　理　人　陳香如律師
相　對　人
即　債權人　中國信託商業銀行股份有限公司
法定代理人　辜松
相　對　人
即　債權人　台灣土地銀行股份有限公司
法定代理人　蘇樂明
相　對　人
即　債權人　上海商業儲蓄銀行股份有限公司
法定代理人　邱怡仁
代　理　人　曹耒易峸
相　對　人
即　債權人　國泰世華商業銀行股份有限公司
法定代理人　汪國華
代　理　人　楊子儀
相　對　人
即　債權人　花旗（台灣）商業銀行股份有限公司
法定代理人　管國霖
相　對　人
即　債權人　澳商澳盛銀行集團股份有限公司台北分公司（原荷
　　　　　　商荷蘭銀行股份有限公司）
法定代理人　經天瑞
相　對　人
即　債權人　渣打國際商業銀行股份有限公司
法定代理人　曾璟璇
相　對　人
即　債權人　臺灣新光商業銀行股份有限公司
法定代理人　李增昌
代　理　人　謝妁恩
相　對　人
即　債權人　元大商業銀行股份有限公司
法定代理人　顏慶章
相　對　人
即　債權人　玉山商業銀行股份有限公司
法定代理人　曾國烈
代　理　人　林玉惠
相　對　人
即　債權人　萬泰商業銀行股份有限公司
法定代理人　盧正昕
相　對　人
即　債權人　大眾商業銀行股份有限公司
法定代理人　陳建平
代　理　人　陳眉秀
相　對　人
即　債權人　遠東國際商業銀行股份有限公司（原友邦國際信用
　　　　　　卡股份有限公司）
法定代理人　洪信雄
相　對　人
即　債權人　賴慶鴻
相　對　人
即　債權人　柯戰
上列當事人間因消費者債務清理事件，本院裁定如下：
    主  文
債務人葉萬春應予免責。
    理  由
一消費者債務清理條例第132條規定：「法院為終止或終結清算
  程序之裁定確定後，除別有規定外，應以裁定免除債務人之債
  務。」同條例第133條規定：「法院裁定開始清算程序後，債
  務人有薪資、執行業務所得或其他固定收入，而普通債權人之
  分配總額低於債務人聲請清算前二年間，可處分所得扣除自己
  及依法應受其扶養者所必要生活費用之數額者，法院應為不免
  責之裁定。但債務人證明經普通債權人全體同意者，不在此限
  。」同條例第134條規定：「債務人有下列各款情形之一者，
  法院應為不免責之裁定。但債務人證明經普通債權人全體同意
  者，不在此限：一、於七年內曾依破產法或本條例規定受免責
  。二、隱匿、毀損應屬清算財團之財產，或為其他不利於債權
  人之處分。三、捏造債務或承認不真實之債務。四、因浪費、
  賭博或其他投機行為，致財產顯然減少或負擔過重之債務，而
  生開始清算之原因。五、於清算聲請前一年內，已有清算之原
  因，而隱瞞其事實，使他人與之為交易致生損害。六、明知已
  有清算原因之事實，非基於本人之義務，而以特別利於債權人
  中之一人或數人為目的，提供擔保或消滅債務。七、隱匿、毀
  棄、偽造或變造帳簿或其他會計文件之全部或一部，致其財產
  之狀況不真確。八、故意於財產及收入狀況說明書為不實之記
  載，或有其他故意違反本條例所定義務之行為。」。
二經查：
  (一)本件聲請人於民國95年6月間與全體無擔保債權銀行成立協
    商，約定聲請人應自95年7月起分120期，於每月10日繳納新
    臺幣(下同)18,795元，然聲請人95、96年間除領取政府補助
    津貼每月4,000外，並無其他收入，且原提供其資金援助之
    前妻周秋雪亦已無法繼續予以資助，聲請人因而毀諾，並於
    97年12月30日聲請消費者債務清理事件，經本院於98年8月4
    日以98年度消債抗字第117號裁定，自98年8月5日16時起開
    始清算程序，復經本院於99年12月28日以98年度執消債清字
    第16號裁定終止清算程序確定，而普通債權人等於此清算程
    序中並未獲分文分配，有97年度消債清字第109號、98年度
    消債抗字第117號、98年度執消債清字第16號清算事件卷宗
    核閱屬實。
  (二)聲請人因視障中度自89年6月27日領有身心障礙手冊，並因
    心肌梗塞於94年11月27日接受緊急心導管手術檢查，早已無
    謀生能力，而聲請人於96、97年僅每月領取政補助津貼
    4,000元，並無其他收入等情，為聲請人所自陳(見本院卷第
    184至185頁)，並有中華民國身心障礙手冊影本（97年度消
    債清字第109號卷第24至25頁）、國立臺灣大學醫學院附設
    醫院97年12月18日診斷證明書影本(97年度消債清字第109
    號卷第23頁)、聲請人財政部臺灣省北區國稅局財產歸屬資
    料清單(見98年度執消債清字第16號卷一第196頁)、財政部
    臺灣省北區國稅局96、97年度綜合所得稅各類所得資料清單
    (見98年度執消債清字第16號卷一第203頁、97年度消債清字
    第109號卷第26頁)、郵政存簿儲金簿封面及內頁(見97年度
    消債清字第109號卷第27至30頁) 、勞工保險被保險人投保
    資料表(見97年度消債清字第109號卷第46頁)、新北市政府
    100年6月20日北府社障字第1000601928號函其及所附個案卡
    (見本院卷第187至192頁)在卷可稽。經比照行政院主計處公
    告之臺北市96、97年度平均每人每月最低生活費分別為14,
    881元、14,152元，則聲請人於清算前兩年間(即95年12月30
    日至97年12月30日)之可處分所得，尚不足以支付聲請人聲
    請清算前兩年自己之必要支出，是無首揭消費者債務清理條
    例第133條前段所定不免責事由之適用。
  (三)債權人中國信託商業銀行股份有限公司(下稱中信銀行)、臺
    灣土地銀行股份有限公司(下稱土地銀行)、上海商業儲蓄銀
    行股份有限公司(下稱上海銀行)、國泰世華銀行股份有限公
    司(下稱國泰銀行)、花旗(台灣)商業銀行股份有限公司(下
    稱花旗銀行)、澳商澳盛銀行集團股份有限公司台北分公司
    (下稱澳商銀行)、臺灣新光商業銀行股份有限公司(下稱新
    光銀行)、元大商業銀行股份有限公司(下稱元大銀行)、玉
    山商業銀行股份有限公司(下稱玉山銀行)、萬泰商業銀行股
    份有限公司(下稱萬泰銀行)、大眾商業銀行股份有限公司(
    下稱大眾銀行)雖以聲請人多筆信用卡消費顯非日常生活所
    必要之消費，屬奢侈、浪費之消費行為等語，具狀表示不同
    意聲請人免責(各債權人之陳報狀暨相關證物見本院卷第33
    頁、第97頁、第106頁、第109頁、第116頁、第131頁、第
    132頁、第140頁、第143頁、第146頁、第150頁)。惟查，依
    本件聲請人之債權表所示(見98年度執消債清字第16號卷二
    第53至56頁)，其債務金額為2,124,707元，而負債之原因除
    向債權人賴慶鴻、柯戰分別借款40,000元、30,000元外，其
    餘2,054,707元，多係以信用卡消費所致，再觀各銀行債權
    人所提出聲請人之消費明細，聲請人向中信銀行申請信用卡
    使用，自90年8月28日起至95年5月29日止之期間，有持續多
    筆之預借現金、通信貸款、靈活金借款，並有代償美商友邦
    20萬元等(消費明細表見本院卷第35至96頁)；聲請人向土地
    銀行申請現金卡使用，自92年9月21日起至95年6月21日止之
    期間，有持續多筆之現金提領(消費明細表見本院卷第99至
    104頁)；聲請人向上海銀行申請信用卡使用，於93年9月13
    日預借現金2筆共計40,000元(消費明細表見本院卷第107頁)
    ；聲請人向國泰銀行申請信用卡使用，於94年9月6日代償他
    行信用卡款項共計195,397元，並於94年4月13日、95年6月6
    日申請通信貸款共計386,597元(消費明細表見本院卷第111
    至112頁)；聲請人向花旗銀行申請信用卡使用，其欠款內容
    多為專案分期、預借現金等(消費明細表見本院卷第118至
    130頁)；聲請人向新光銀行申請信用卡使用，其欠款內容多
    為代償他行信用卡之費用(消費明細表見本院卷第133至138
    頁)；聲請人向元大銀行申請信用卡使用，於91年12月23日
    及95年3月20日分別預借現金30,000元、45,000元(消費明細
    表見本院卷第142頁)；聲請人向玉山銀行申請信用卡使用，
    於94年9月28日預借現金150,000元等(消費明細表見本院卷
    第144頁)；聲請人向萬泰銀行申請現金卡使用，分別於94
    年12月28日、95年1月10預借現金4筆共計100,000元(消費明
    細表見本院卷第147至148頁)，可知聲請人預借現金多於94
    、95年發生，並以分期付款方式為之，或屬代償他行信用卡
    ，或係借新還舊，以卡養卡之週轉目的。聲請人於面臨財務
    危機時，多方借貸週轉以維持信用，其動機並無不當，實無
    嚴予苛責之理由，是要難逕以嗣後無法清償之事實，即指為
    聲請人具有浪費、賭博或其他投機行為。
  (四)此外本院復查無聲請人有消費者債務清理條例第133條前段
    或第134條各款所定之情事。
三依首揭法條之規定，裁定如主文。
中    華    民    國    100    年    7    月    27    日
              民事第一庭    法      官  周美雲
上為正本係照原本作成。
如不服本裁定，應於裁定送達後10日內，以書狀向本院提出抗告
，並繳納抗告費新臺幣1,000元。
中    華    民    國    100    年    7    月    27    日
                            書  記  官  詹雪娥